【裁判字號】    98,聲再,78
【裁判日期】    990412
【裁判案由】    聲請再審
【裁判全文】
臺灣高雄地方法院刑事裁定              98年度聲再字第78號
聲  請  人
即受判決人  甲○○
上列聲請人因竊盜等案件，對於本院中華民國98年7 月17日98年
度易字第302號第一審確定判決，聲請再審，本院裁定如下：
    主  文
再審之聲請駁回。
    理  由
壹、聲請再審意旨略以：
一、原確定判決有刑事訴訟法第420 條第1 項第6 款發現確實新
    證據，足認被告應受無罪判決之再審事由：
    被害人即瑞弘交通器材有限公司（下稱被害人）於本件民事
    案件審理中，提出已離職員工吳陳芳前所經手整理失竊物品
    時所製作之仁武倉庫汽車馬達整理完成時數量統計表7 張，
    觀之該統計表，抬頭僅記載仁武倉庫馬達，其中有內容則記
    載「A 區：陸地龍…R-4 …輪子…B 區：日舒福特…R-4 …
    小S 國際…耕耘機…陸世陸…C 區：LUPU…POLO…D 區：33
    1-1.4 …亞歌線…船舶…久保田…雜項…左側：雜項…EXSI
    OR…SAAB9000…離合器…空壓機…右側：輪子…33-1.4…雜
    項…後側：大國際…雜項…」等，均與本案失竊物品即汽車
    冷氣及散熱片無關，足認被害人根本無失竊物品存在，是上
    開統計表應屬發現確實之新證據，足認再審聲請人即受判決
    人甲○○（下稱聲請人）有應受無罪判決之再審事由。
二、原確定判決有刑事訴訟法第421 條足生影響判決之重要證據
    漏未斟酌之再審事由：
    原審判決依據同案被告林國偉之供詞認定聲請人有故買贓物
    10次犯行，然被害人與其員工即同案被告林國偉因私下調解
    未能談妥時，非由被害人主動報案，卻由同案被告林國偉始
    自首投案，與常理有違，再者，是否確有物品失竊？失竊物
    之數量、價值為何？對聲請人是否涉犯故買贓物罪而言，至
    為重要，而依據原審判決所認定之事實，本件失竊之汽車冷
    氣馬達及散熱片，最終由龍盈貿易公司（下稱龍盈公司）買
    受，然原審均未職權傳喚原審龍盈公司之相關人員，以釐清
    是否確有被害人所失竊之物品存在以又及該失竊物品之數量
    為何等事項，原審顯然有刑事訴訟法第421 條所規之足生影
    響判決之重要證據漏未斟酌之情事。
貳、按「聲請再審，由判決之原審法院管轄。」刑事訴訟法第42
    6 條第1 項定有明文；又再審係對確定判決認定事實錯誤而
    設之救濟程序，應以確定判決為聲請再審之客體，方為適法
    ，倘第一審判決曾經上訴之程序加以救濟，嗣於上訴審就事
    實已為實體審判認定並駁回上訴而告確定，則應以該第二審
    確定判決為聲請再審之對象，並向該第二審法院提出。然若
    上級審法院以上訴不合法，從程序上判決駁回上訴者，聲請
    再審之對象為原法院之判決，並非上級審法院之程序判決，
    該再審案件，仍應由原判決之法院管轄（最高法院93年度臺
    聲字第2 號裁定意旨參照）。查本件再審聲請人係因竊盜等
    案件，經本院98年度易字第302 號判處罪刑，聲請人提起上
    訴後，復經臺灣高等法院高雄分院98年度上易字第723 號以
    上訴未敘述具體理由，不合法律上之程式，而為程序駁回確
    定，參照上揭最高法院裁定意旨及說明，本件實體確定判決
    係第一審法院即本院98年度訴字第302 號判決（下稱原審判
    決），本院自有再審之管轄權，合先敘明。
參、就聲請人以刑事訴訟法第420 條第1 項第6 款之規定聲請再
    審部分：
一、按有罪之判決確定後，因發現確實之新證據，足認受有罪判
    決之人應受無罪、免訴、免刑或輕於原判決所認罪名之判決
    者，為受判決人之利益，得聲請再審，刑事訴訟法第420 條
    第1 項第6 款定有明文。而所謂發見新證據，係指該證據當
    時已經存在，為法院及當事人所不及知，不及調查斟酌，至
    其後始行發見，且就證據本身形式上觀察，固不以絕對不須
    經過調查程序為條件，但必須顯然可認為足以動搖原有罪確
    定判決，而為受判決人無罪、免訴、免刑或輕於原判決所認
    罪名之判決者為限。此受理聲請再審之最後事實審法院，應
    就聲請再審理由之所謂「新證據」，是否具備事實審判決前
    已經存在，為法院、當事人所不知，事後方行發見之「嶄新
    性」，及顯然可認足以動搖原有罪確定判決，應為無罪、免
    訴、免刑或輕於原判決罪名之「顯然性」二要件，加以審查
    ，為判斷應否准予開始再審之準據（最高法院85年度臺抗字
    第308 號判決參照）。
二、聲請人雖提出被害人仁武倉庫冷氣馬達整理完成時數量統計
    表7 張主張本件有刑事訴訟法第420 條第1 項第6 款規定發
    現新證據之情事，然查，該統計表7 張於原審審理時，業經
    被害人提出於原審法院，並經原審法院依法定程序予以調查
    乙情，有上揭統計表7 張及原審審判筆錄在在卷可稽（見本
    院98年度審易字第16號卷第44頁至第49頁；本院98年度易字
    第302 號卷第89頁），且該統計表7 張並經原審予以採用為
    認定時事實之證據乙節，則觀之原審判決內容自明（見原審
    判決第3 頁第19行），是以，上揭統計表7 雖屬原審審理時
    已經存在之證據，然絕非為法院及當事人所不及知，不及調
    查斟酌，至其後始行發見之證據，至為顯然，是該統計表7
    張並不具新證據應有之「嶄新性」；再者，上揭統計表7 張
    ，係被害人請吳陳芳幫忙整理仁武倉庫之汽車冷氣馬達時所
    製作乙情，業經被害人證陳在卷（見本院98年度審易字第16
    號卷第44頁），再觀之上揭統計表7 張，抬頭係載明「仁武
    倉庫馬達」，摘要欄則載有裕隆、EXSIOR、LUPO、POLO、天
    王星、ATOS、堅達98、SAAB等車款名稱，並記載其數量，顯
    見其有記載各廠牌汽車冷氣之數量之情形，聲請人認該統計
    表7 張之記載與本案失竊之汽車冷氣及散熱片均無關，恐有
    誤會，據此，該統計表7 張亦顯無足以動搖原有罪確定判決
    之可能，自亦不具新證據應有之「顯然性」無疑。
三、綜上，上揭統計表7 張既不具「嶄新性」、「顯然性」，觀
    之上揭最高法院見解及說明，顯非當事人於判決後始行發現
    而不及調查斟酌之「新證據」，與刑事訴訟法第420 條第1
    項第6 款規定之再審事由要件不符，聲請人據以聲請再審，
    顯非合法。
肆、就聲請人以刑事訴訟法第421 條之規定聲請再審部分：
一、按不得上訴於第三審法院之案件，除前條規定外，其經第二
    審確定之有罪判決，如就足生影響於判決之重要證據漏未審
    酌者，亦得為受判決人之利益，聲請再審，刑事訴訟法第42
    1 條定有明文。又刑事訴訟法第421 條所指「漏未審酌」，
    係指第二審判決前已發現提出之證據，未予審酌而言，如所
    提出之證據，原確定判決因證據取捨，未予採信，尚難認為
    係對已提出之證據漏未審酌。而所謂「重要證據」，必須該
    證據已足認定受判決人應受無罪、或免訴、或輕於原審所認
    定之罪名方可，如不足以推翻原審所認定罪刑之證據，即非
    足生影響於原判決之重要證據。又第一審為罪刑之判決，提
    起上訴後，經第二審以程序不合駁回上訴，不能因第一審之
    罪刑判決尚有漏未審酌之證據，依刑事訴訟法第414 條（舊
    法）聲請再審，有最高法院26年11月10日26年度刑事庭決議
    （二）可資參照。
二、查聲請人因竊盜等案件經本院98年度易字第302 號判處有罪
    ，經聲請人向臺灣高等法院高雄分院起上訴，嗣經臺灣高等
    法院高雄分院98年度上易字第723 號判決以聲請人之上訴所
    提之理由，難謂係具體理由，上訴顯不合法律上之程式而予
    駁回而確定等情，有上揭判決、臺灣高等法院被告前案紀錄
    表在卷可按。是聲請人所犯刑法第349 條第2 項之故買贓物
    罪，雖屬依刑事訴訟法第376 條第7 款所規定之不得上訴第
    三審法院之罪，惟聲請人先前上訴於第二審法院時，係因程
    序上不合法而經駁回上訴，則觀之最高法院決議及說明，縱
    認聲請人所認證人即龍盈公司相關人員係屬顯有重要證據而
    原審法院未予審酌，依上揭規定及決議，亦不得依刑事訴訟
    法第421 條之事由而聲請再審。
三、況且，遍查本件相關卷宗資料紀錄，未見關於當事人於原審
    審理時，曾有聲請傳喚龍盈公司相關人員之情事，是該證據
    顯非為原審判決前已發現提出之證據；復以，同案被告竊取
    本件冷氣馬達及散熱片之後，將該汽車冷氣馬達及散熱片販
    售予聲請人，聲請人又將該汽車冷氣馬達及散熱片販售予林
    財旺，林財旺又將之販售予龍盈公司等節，雖為原審判決所
    認定（見原審判決第1 頁至第7 頁），然衡之社會交易常情
    ，林財旺收購之來源，應非限於聲請人，且林財旺之出售對
    象亦非僅限於龍盈公司，又龍盈公司之收購來源，亦應非僅
    限於林財旺，據此，縱傳喚龍盈公司到庭作證，對於本件遭
    竊之冷氣馬達及散熱片之詳細數量顯然未必能有何釐清，而
    對原判決能有所影響。據上，龍盈公司之想相關人員既非原
    審判決前已發現並提出之證據，亦非足生影響於原判決之重
    要證據，揆之上揭規定及說明，自非屬刑事訴訟法第421 條
    規定之漏未斟酌之重要證據，聲請人據之依照刑事訴訟法第
    421 條之規定聲請再審，仍與前述聲請再審之要件有悖，難
    認合法。
伍、綜上所述，聲請人以發現新證據，及原確定判決就足生影響
    於判決之重要證據漏未審酌為由，依刑事訴訟法第420 條第
    1 項第6 款、第421 條規定，向本院聲請再審，為無理由，
    應予駁回，爰裁定如主文。
據上論斷，應依刑事訴訟法第434 條第1 項，裁定如主文。
中    華    民    國    99    年    4     月    12    日
                  刑事第十三庭  審判長法  官  黃蕙芳
                                      法  官  王宗羿
                                      法  官  王參和
以上正本證明與原本無異。
如不服本裁定，應於送達後5 日內，向本院提出抗告狀。
中    華    民    國    99    年    4     月    12    日
                                      書記官  葉祝君

司法院資訊處製作；財團法人民間司法改革基金會備份。
